【裁判字號】    96,破,48
【裁判日期】    970414
【裁判案由】    宣告破產
【裁判全文】
臺灣士林地方法院民事裁定                96年度破字第48號
聲  請  人  甲○○
                        號2樓.
                        1
上列聲請人聲請破產宣告事件，本院裁定如下：
    主  文
聲請駁回。
程序費用由聲請人負擔。
    理  由
一、本件聲請意旨略以：聲請人任職於上大通運有限公司擔任會
    計一職，每月收入約新臺幣（下同）4 萬4,879 元。前因資
    助友人投資經營生意，期間因友人虧損連連，聲請人乃辦卡
    向銀行借貸現金，協助友人清償債務。詎借貸款項利息累積
    迅速，迅即超越聲請人所能負擔範圍，迄今累計負債312 萬
    9,935 元（本院通知債權人陳報金額則為300 萬1,452 元）
    。聲請人原與全體債權銀行協商達成每月繳納3 萬1,454 元
    、共120 期之還款方式及條件。惟因家中生活費仍需持續支
    出，聲請人平均每月收入4 萬4,879 元，扣除每月所需必要
    費用3 萬6,881 元，餘額僅7,998 元，不足應付每月高達3
    萬9,124 元之利息，且畢聲請人一生亦無法清償債務。聲請
    人有如附表所示之多數債權人，且聲請人之父願贈與聲請人
    35萬元供聲請人組成破產財團，為此依破產法第57條規定，
    聲請宣告破產等語。
二、本件經依聲請人所提債權人名冊，分別通知債權人表示意見
    ，債權人部分未表示意見，部分則為反對之表示（回復情形
    詳如附表）。
三、按破產固係對於債務人不能清償債務者宣告之，但法院就破
    產之聲請。以職權為必要之調查，確係毫無財產，則破產財
    團即不能構成，無從依破產程式清理其債務，參照破產法第
    148 條之趣旨，自應依同法第63條，以裁定駁回其聲請（司
    法院院字第1505號解釋參照）。又同法第149 條規定：「破
    產債權人依調協或破產程序『已受清償者』，其債權未能受
    清償之部分，請求權視為消滅。」是債權人如不願於破產程
    序陳報債權，或於破產程序陳報債權而完全未受清償，依上
    開法條規定之反面解釋，並不發生債權請求權消滅之效果，
    對債權人債權之集體清理、債務人之更生等破產制度目的均
    無法達成，此與為濟破產法之窮而於其後制定之「消費者債
    務清理條例」第85條第1 項、第132 條明定零分配仍可裁定
    免責，同條例第137 條第1 項規定裁定免責效力可及已申報
    及「未申報債權人」效力者，立法顯有不同。
四、本件聲請人可構成破產財團之財產，依聲請人所提財產目錄
    為「無」，故僅聲請人陳報破產終結前間可取得之每月薪資
    ，扣除聲請人所自陳聲請人本人及共同生活親屬生活必需支
    出後之每月餘額7,998 元（破產法第82條、強制執行法第12
    2 條）。雖聲請人於聲請狀陳明其父願贈與35萬元組成破產
    財團，惟經本院通知聲請人於10日內陳報35萬元所在，通知
    已於97年3 月28日送達聲請人，聲請人迄未依通知配合陳報
    ，則聲請人所稱將受贈之35萬元，是否已現實取得、聲請人
    於破產程序可否配合提出，均堪存疑，自難認得列入可構成
    破產財團之財產。本件聲請人財產狀況單純，破產宣告至終
    結期間非長，破產程序終結前可取得之聲請人薪資所得甚少
    ；而破產程序需支出之程序費用，包括付破產程序所需之破
    產管理人、監查人報酬（破產法第84條、第128 條）、登報
    公告、製作表冊、往返法院閱覽案卷及開庭、通知債權人等
    相關費用，依本院職務上所已知事實，通常所需支出至少6
    至10萬元之多，以本件上開每月薪資餘額所組成之破產財團
    ，支付破產程序費用顯有不足。且如前所述，破產法不採強
    制申報債權制度，是債權人如未自破產財團中受清償，即無
    法文所稱「已受清償」之債權人，聲請人即非得依破產法第
    149 條規定主張免責；反之，債權人於無機會自破產財團受
    償之情況下，合理之選擇係於破產程序終結後另行對破產財
    團以外之債務人財產求償，而不願在破產程序中陳報債權而
    使全部債權請求權消滅。如此，破產程序將徒然使聲請人支
    出程序費用後，完全無法達免責更生之目的，依上開說明，
    自難認本件聲請已具備破產宣告要件。
五、綜上，本件聲請人聲請宣告破產，於法尚有未合，自應予以
    駁回。
六、依破產法第5 條，民事訴訟法第95條、第78條，裁定如主文
    。
中    華    民    國    97    年    4     月    14    日
                  民事第二庭  法  官  王本源
以上正本證明與原本無異。
如對本裁定抗告，應於裁定送達後10日內向本院提出抗告狀，並
繳納抗告費新台幣1,000 元。
中    華    民    國    97    年    4     月    16    日
                              書記官  陳淑女


司法院資訊處製作；財團法人民間司法改革基金會備份。
